【裁判字號】    97,簡上,562
【裁判日期】    971127
【裁判案由】    詐欺
【裁判全文】
臺灣桃園地方法院刑事判決             97年度簡上字第562號
上  訴  人
即  被  告  乙○○
                      4弄5號.
上列上訴人即被告因詐欺案件，不服本院中華民國97年6 月13日
97年度壢簡字第1483號第一審刑事簡易判決（原檢察官聲請簡易
判決處刑案號：97年度偵字第8406號），提起上訴，本院管轄之
第二審合議庭判決如下：
    主  文
上訴駁回。
    事  實
一、乙○○明知申請帳戶使用係輕而易舉之事，一般人無故取得
    他人金融帳戶使用之行徑常與財產犯罪之需要密切相關，而
    可預見將帳戶提供他人使用，可能使他人遂行不法所有意圖
    用以詐騙他人，又對於提供帳戶予他人使用雖無必引發他人
    萌生犯罪之確信，但仍以縱若有人持以犯罪亦不違反其本意
    ，而基於幫助他人詐欺取財之不確定故意，於民國97年3 月
    11日，在不詳地點，將其所有之龍潭郵局帳號：0000000000
    0000號帳戶（下稱上開龍潭郵局帳戶）之存摺、提款卡、密
    碼等金融資料提供「丙○○」使用，藉此幫助詐騙集團成員
    達到其向他人詐取財物之目的。嗣該詐欺集團所屬成年成員
    共同基於意圖為自己不法所有之犯意聯絡，於97年3 月11日
    ，分別向葉芷妘、丁○○佯稱先前網路購物轉帳時，因輸入
    錯誤導致帳務顯示分期付款，需至自動提款機依其指示操作
    始可取消，致葉芷妘、丁○○陷於錯誤，依該詐騙集團成員
    之指示操作提款機後，使葉芷妘所有之新臺幣（下同）10,1
    23元及丁○○所有之29,989元、19,893元分別遭匯至乙○○
    上開龍潭郵局帳戶內，旋為該詐騙集團成員提領，後葉芷妘
    、丁○○察覺有異報警處理始知受騙，並循線查獲乙○○。
二、案經臺中縣警察局清水分局報由臺灣臺中地方法院檢察署呈
    請臺灣高等法院檢察署檢察長令轉臺灣桃園地方法院檢察署
    檢察官偵查後聲請簡易判決處刑。
    理  由
一、證據能力方面：
（一）按被告以外之人於審判外之陳述，雖不符前4 條之規定，
      而經當事人於審判程序同意作為證據，法院審酌該言詞陳
      述或書面陳述作成時之情況，認為適當者，亦得為證據；
      當事人、代理人或辯護人於法院調查證據時，知有第159
      條第1 項不得為證據之情形，而未於言詞辯論終結前聲明
      異議者，視為有前項之同意，刑事訴訟法第159 條之5 就
      此定有明文。而本案所引用之供述證據，經本院依法踐行
      調查證據程序，公訴人、被告均不爭執各該供述證據之證
      據能力，且迄本院言詞辯論終結前未就供述證據之證據能
      力聲明異議，又查無依法應排除其證據能力之情形，是後
      述所引用供述證據之證據能力均無疑義，依法自有證據能
      力，均得作為本案證據，先予敘明。
（二）被告上開龍潭郵局帳戶帳戶客戶基本資料、交易明細表、
      被害人葉芷妘之郵局自動櫃員機交易明細表1 紙及丁○○
      之郵局自動櫃員機交易明細表2 紙（見97年度偵字第8406
      號卷第15至16頁、第19頁、第22頁），均與本案事實具有
      自然關聯性，復屬書證性質，且查無事證足認有違背法定
      程式或經偽造、變造所取得之情事，況公訴人及被告對此
      部分之證據能力亦不爭執，是堪認均有證據能力，附此敘
      明。
二、上訴人上訴意旨雖以：伊係因朋友「丙○○」到伊家裡，表
    示有人要匯款給「丙○○」而向伊借用存摺，伊因無知而借
    予「丙○○」，並不知「丙○○」會作違法的事云云。惟查
    ：
（一）被害人葉芷妘、丁○○於97年3 月11日分別遭詐騙集團成
      員佯以取消分期付款為由，而於同日分別將其等所有之款
      項匯入被告乙○○上開龍潭郵局帳戶內等情，業據證人即
      被害人葉芷妘、丁○○等人於警詢時證述明確，復有被告
      上開龍潭郵局帳戶帳戶客戶基本資料、交易明細表、被害
      人葉芷妘之郵局自動櫃員機交易明細表1 紙及丁○○之郵
      局自動櫃員機交易明細表2 紙（見97年度偵字第8406號卷
      第15至16頁、第19頁、第22頁）在卷可稽，足證被害人葉
      芷妘、丁○○遭詐騙之前開款項，確均匯入被告所提供之
      上開龍潭郵局帳戶，是該帳戶確有供詐騙集團作為實施詐
      欺犯行之用無訛。
（二）被告雖以前詞置辯，然按金融帳戶為個人理財工具，亦事
      關財產權益之保障，自有妥為保管及防止他人任意使用之
      必要，且近年來各種詐欺犯罪類型層出不窮，為掩飾不法
      行徑，避免執法人員循線查緝，詐騙集團多利用人頭帳戶
      作為犯罪所得金額存、提款之用，已廣為媒體所披露，並
      為政府宣導之重點，故個人之金融帳戶如落入不明人士手
      中，極易被利用為與財產犯罪有關之犯罪工具，亦為一般
      生活認知所應有之認識，被告當時具有相當之智識程度與
      生活經驗，對此亦當認識甚明，況被告於本院準備程序時
      業已供述：伊將帳戶借給「丙○○」，會擔心「丙○○」
      把帳戶提供給詐騙集團使用，後來「丙○○」沒有將帳戶
      還給伊時，伊因為擔心帳戶會遭「丙○○」賣給詐騙集團
      使用，所以急著要將帳戶拿回來等語，足見被告將其所有
      之上開龍潭郵局帳戶交予「丙○○」使用時，應可懷疑並
      預見將其帳戶之存摺、提款卡及密碼等資料交予他人，可
      能供不法詐騙份子用以詐使他人將款項匯入後，再加以提
      領之用。被告既已預見其提供之上開龍潭郵局帳戶可能供
      詐騙集團成員作為詐欺取財之用，竟仍將帳戶之存摺、提
      款卡及密碼交付予「丙○○」，依卷內事證，雖無證據證
      明被告知悉詐騙被害人之犯罪集團成員如何犯罪，或被告
      與犯罪集團成員間有何共同正犯關係，惟被告既無從知悉
      且無法掌握帳戶是否遭人非法使用，則該等犯罪集團成員
      將被告提供之上開龍潭郵局帳戶供作提領不法詐騙款項之
      用，顯然為被告所可預見且不違反被告之本意，被告自有
      幫助詐欺取財之不確定故意甚明。
（三）至於被告固聲請傳喚證人丙○○、甲○○到庭作證，以證
      明被告係將帳戶借予「丙○○」，之後才遭詐騙集團使用
      一情，然本件被告之犯行已臻明確，且證人待證事項縱認
      為真，亦無礙於被告本件犯行之成立，是本院認證人丙○○、甲○○並無傳喚之必要，附此敘明。
（四）綜上所述，本案事證明確，被告上開所辯要係飾卸之詞，
      不足採信，其犯行堪以認定，應依法論科。
三、按幫助犯之成立，主觀上行為人須有幫助故意，客觀上須有
    幫助行為，意即需對於犯罪與正犯有共同之認識，而以幫助
    之意思，對於正犯資以助力，而未參與實施犯罪之行為者而
    言。被告將所有之上開龍潭郵局帳戶之存摺、提款卡及提款
    卡密碼提供予詐騙集團成員用以詐騙被害人財物，顯係基於
    幫助他人詐取財物之犯意所為，屬刑法詐欺罪構成要件以外
    之行為，被告既以幫助他人犯罪之意思而參與犯罪構成要件
    以外之行為，核其所為，係犯刑法第30條第1 項、第339 條
    第1 項詐欺取財罪之幫助犯。又被告係幫助他人犯罪，爰依
    刑法第30條第2 項規定減輕其刑。再被告以交付上開龍潭郵
    局帳戶存摺、金融卡及密碼予詐騙集團成員使用之一幫助詐
    欺行為幫助該詐騙集團成員分別詐騙被害人葉芷妘、丁○○
    2 人之財物，為想像競合犯，應依刑法第55條之規定從一重
    處斷。原審以被告上揭罪證明確，適用刑法第30條第1 項前
    段、第2 項、第339 條第1 項、第41條第1 項前段、第55條
    ，刑法施行法第1 條之1 第1 項、第2 項前段，量處被告拘
    役40日，並諭知易科罰金之折算標準，核其認事用法均無不
    合，量刑亦無不當，是被告上訴意旨否認犯罪，指摘原判決
    不當，求予撤銷改判，核無理由，應予駁回。
四、被告經本院合法傳喚，無正當理由未到庭，爰不待其陳述逕
    行一造辯論而為判決。
據上論斷，應依刑事訴訟法第455 條之1 第1 項、第3 項、第36
8 條、第371條，判決如主文。
本案經檢察官顏世翠到庭執行職務。
中    華    民    國    97    年    11    月    27    日
                刑事第十二庭審判長法  官  魏  于  傑
                                  法  官  李  文  娟
                                  法  官  羅  國  鴻
以上正本證明與原本無異。
不得上訴。
                                  書記官  戴  育  萍
中    華    民    國    97    年    12    月    8     日
【論罪科刑法條】
刑法第339條
意圖為自己或第三人不法之所有，以詐術使人將本人或第三人之
物交付者，處5 年以下有期徒刑、拘役或科或併科1 千元以下罰
金。
以前項方法得財產上不法之利益或使第三人得之者，亦同。
前二項之未遂犯罰之。


司法院資訊處製作；財團法人民間司法改革基金會備份。
